【裁判字號】    91,訴,2192
【裁判日期】    920416
【裁判案由】    營利事業所得稅
【裁判全文】
臺北高等行政法院判決                            九十一年度訴字第二一九二號
                              .
    原      告  甲○○○○○○.
              送達代收人  莊.
    被      告  財政部台灣省北區國稅局
    代  表  人  林吉昌（局長）
    訴訟代理人  乙○○
右當事人間因營利事業所得稅事件，原告不服財政部中華民國九十一年四月八日台財
訴字第○九○○○○四三四一號訴願決定，提起行政訴訟，本院判決如左：
    主  文
原告之訴駁回。
訴訟費用由原告負擔。
    事  實
一、事實概要：原告民國八十四年度營利事業所得稅結算申報，原列報營業收入為新
    台幣（下同）三九、二二二、一二二元、營業成本為三三、七七四、八八三元、
    全年所得為虧損三、一一三元。被告初查以其營業成本無法勾稽查核，乃按同業
    利潤標準（行業代號：五三七一─一二；西藥品業）毛利率百分之二十三核定其
    營業成本為三○、二○一、○三四元。營業費用按帳證查核認定為五、三八五、
    一一七元（含原列報其他費用─什費購置一一二、八○○元，以其中支出四二、
    八○○元非業務所需，予以剔除，核定什費購置為七○、○○○元），核定營業
    淨利為三、六三五、九七一元，加計非營業收入一七七元，核定全年所得額為三
    、六三六、一四八元，補徵稅額八九九、○二○元。原告不服，就營業成本及其
    他費用─什項購置二項申經復查結果，除獲准追認什項購置四二、八○○元外，
    其餘未獲變更。原告復對營業成本部分提起訴願，亦遭決定駁回，遂提起行政訴
    訟。
二、兩造聲明：
  (一)原告聲明：原處分及訴願決定均撤銷（依訴狀所載意旨）。
  (二)被告聲明：駁回原告之訴。
三、兩造之爭點：被告按西藥品業之同業利潤標準核定原告八十四年度之營業成本
    ，是否違法？
  (一)原告主張之理由：
    原告未於言詞辯論期日到場，依其所提訴狀略為：
    原告所提示之進銷存表因分類種類改變，致該表之期末存貨金額與申報數不符，
    惟本年度進銷存表部分可勾稽，請求被告依所得稅法第八十三條規定查核可勾稽
    部分，無法勾稽部分原告同意逕依同業利潤標準核定。又原告並非僅販賣西藥品
    ，但被告竟全部依西藥品同業利潤標準為核定，顯然違反所得稅法第八十三條之
    規定。
  (二)被告主張之理由：
    1.原告從事嬰兒用品及漢方生藥養生品等之零售，當年度營業成本申報三三、七
      七四、八八三元，原查依原告提示之商品代號對照表所屬歸類查核原告之進貨
      憑證及存貨計數簿查核發現，因進貨單位係屬（包、箱、盒、打）等不同計數
      單位，原告未將其還原為同一標準單位入帳，故其帳載之商品數量、單位凌亂
      ；又其進銷存數量、金額不符，致無法勾稽。另查其當年度結算申報期末存貨
      數量與金額與帳載紀錄不符，遂依同業利潤標準（行業代號：五三七一─一二
      ；西藥品業）毛利率百分之二十三核定其營業成本三○、二○一、○三二元。
    2.查原告於復查時第一次提示之成本表與原查時所提示之成本表內容相同，經查
      核發現：原告八十三年度資產負債表中期末存貨金額一○、六三一、五五九元
      ，核與營業成本明細表中期末存貨一四、九二一、○七七元金額不符，又其八
      十三年度營利事業所得稅經行政救濟確定之結果，係依同業利潤標準核定其成
      本，仍無法得知其實際存貨金額，且本次提示之成本表中期初存貨金額一四、
      九二一、○七七元與八十四年度自行結算申報之期初存貨金額二九、八四二、
      一五四元亦不相符。次查其成本表中期末存貨金額一五、九一一、六六五元，
      核與結算申報書中之期末存貨及營業成本明細表之期末存貨金額三○、八三二
      、七四二元不符，且數量亦不同，原告於被告初查時曾主張已就此辦理更正申
      請，惟無法提示如收件證明等資料以證明其已申請更正，而被告亦查無原告辦
      理更正相關之紀錄，復查時仍未提示相關資料以證明八十四年度期末存貨已更
      正為一五、九一一、六六五元，其成本表之期末存貨金額即不予認定；又查原
      告提示之進銷存帳簿，因進貨單位係屬（包、箱、盒、打）等不同計數單位，
      原告未將其還原為同一標準單位入帳，故其帳載之商品數量、單位凌亂，又其
      進銷存數量、金額不符。
    3.原告於復查時再次提示八十四年度銷售商品銷貨表，惟查原告本期係使用收銀
      機開立之統一發票其提示之銷貨表有五十二種商品核與台北縣稅捐稽徵處三重
      分處八十年一月二日八○北縣稅重（一）字第一○○一二號函核准之銷售貨物
      勞務編號僅有八種，顯有不符。另查核其一月份發票發現，原告僅列載○一至
      ○八等八種貨號代碼，亦與其提示之五十二種商品銷售收入有異，且被告三重
      稽徵所前以八十八年十月十六日北區國稅三重審第八八○○八八二二號函請原
      告就商品分類部分補正說明並提示相關銷貨明細帳簿供核，惟原告逾限仍未能
      提示相關佐證供核。
    4.原告八十四年度係自行申報營業項目為西藥品零售業，且復查二次提示之成本
      表中銷售品名、金額均不相同，其表列西藥品分別佔總營業額之比例各不相同
      ，又未能提示依其銷貨分類之明細帳供核，空言主張，委無足採。
    5.原告主張因進貨及銷貨分類造成每次存貨金額不一致云云。經查原告係按加權
      平均法計算存貨，因原告進銷貨分類不確實致每次存貨金額不一致，顯其帳載
      不健全與不相符，原查依同業利潤標準核定營業成本三○、二○一、○三二元
      ，並無不合。
    理  由
一、欣欣藥局係吳銘鴻獨資之營利事業，有營利事業登記影本在卷可稽，本件應以甲
    ○○○○○○○為原告；又原告經合法通知未於言詞辯論期日到場，核無行政訴
    訟法第二百十八條準用民事訴訟法第三百八十六條所列各款情形，依被告之聲請
    ，由其一造辯論而為判決，合先敘明。
二、按「稽徵機關進行調查或復查時，納稅義務人應提示有關各種證明所得額之帳簿
    、文據；其未提示者，稽徵機關得依查得之資料或同業利潤標準，核定其所得額
    。」「本法第八十三條所稱之帳簿文據，其關係所得額之一部或關係課稅年度中
    某一期間之所得額，而納稅義務人未能提示者，稽徵機關得就該部份依查得之資
    料或同業利潤標準核定其所得額。」為行為時所得稅法第八十三條第一項、同法
    施行細則第八十一條所明定。又所謂未提示，兼指帳簿文據全部未提示，或雖提
    示而有不完全、不健全或不相符之情形，亦有行政法院（現改制為最高行政法院
    ）六十一年度判字第一九八號判例可資參照。
三、原告從事嬰兒用品及漢方生藥養生品等之零售，其八十四年度營利事業所得稅結
    算申報營業成本為三三、七七四、八八三元，被告以其營業成本無法勾稽查核，
    乃按同業利潤標準（行業代號：五三七一─一二；西藥品業）毛利率百分之二十
    三核定其營業成本為三○、二○一、○三四元，原告就此部分循序提起行政訴訟
    ，主張其所提示之進銷存表部分可勾稽，且非僅販賣西藥，被告不應全部按西藥
    品同業利潤標準為核定云云。
四、經查：原告於復查時提出之成本表中期初存貨金額與八十四年度自行結算申報
    之期初存貨金額不相符，其進銷存明細表中期末存貨金額與結算申報書中之期末
    存貨明細表及營業成本明細表之期末存貨金額不符，數量亦不同；而其八十三年
    度營利事業所得稅係依同業利潤標準核定其成本，無法得知其實際存貨金額，是
    其本期成本表之期末存貨金額無從認定。被告就原告提示之進銷存帳簿查核結
    果，其進貨以包、箱、盒、打等不同單位計數，原告未將其還原為同一標準單位
    入帳，其帳載之商品數量、單位凌亂，且其進銷存數量及金額亦不符等情，為原
    告所不爭執；而原告本期使用收銀機開立統一發票，提示之成本表中買賣商品之
    分類計達五十二種，與附台北縣稅捐稽徵處三重分處八十年一月二日八○北縣稅
    重(一)字第一○○一二號函核准之銷售貨物勞務編號僅八種不符，經被告所屬三重
    稽徵所以八十八年十月十六日北區國稅三重審第八八○○八八二二號函請原告就
    商品分類依據補正說明，並提示相關銷貨明細帳簿供核，惟原告迄未能提示，有
    該前開二函及掛號郵件收件回執在原處分卷可稽，是被告以原告營業成本無法勾
    稽查核，依同業利潤標準核定營業成本，並無不合。原告經營藥局，登記營業
    項目為藥品販賣和調劑，而其八十四年度亦自行申報為西藥品業（行業代號：五
    三七一─一二），被告按西藥品業同業利潤標準為核定，亦無不合，原告未能說
    明其歸屬何業，徒以非僅販賣西藥為主張，自無可採。從而原處分及訴願決定均
    無違誤，原告徒執前詞，聲請撤銷，為無理由，應予駁回。
五、據上論結，本件原告之訴為無理由，依行政訴訟法第二百十八條、第九十八條第
    三項前段、民事訴訟法第三百八十五第一項前段，判決如主文。
中    華    民    國    九十二      年      四        月     十六       日
                 臺 北 高 等 行 政 法 院   第 四 庭
                                審 判 長 法  官  鄭 忠 仁
                                         法  官  林 育 如
                                         法  官  楊 莉 莉
右為正本係照原本作成。
如不服本判決，應於送達後二十日內，向本院提出上訴狀並表明上訴理由，如於本判
決宣示後送達前提起上訴者，應於判決送達後二十日內補提上訴理由書（須按他造人
數附繕本）。
中    華    民    國    九十二      年      四        月     十六       日
                                         書記官  王 俊 權


司法院資訊處製作；財團法人民間司法改革基金會備份。
